【裁判字號】    90,自緝,16
【裁判日期】    900817
【裁判案由】    侵占
【裁判全文】
臺灣板橋地方法院刑事裁定                            九十年度自緝字第一六號
    自  訴  人  世強交通有限公司
    代  表  人  丁○○
    代  理  人  乙○○
    被      告  甲○○
右列被告因侵占案件，經自訴人提起自訴，本院裁定如左：
    主  文
自訴駁回。
    理  由
一、按法院或受命法官於自訴案件第一次審判期日前訊問及調查結果，如認為案件有
    刑事訴訟法第二百五十二條至第二百五十四條之情形者，得以裁定駁回其自訴，
    同法第三百二十六條第三項定有明文。
二、本件自訴意旨略稱：被告甲○○於民國八十八年七月二十一日至自訴人公司辦理
    參加無線電輔助營運設備，契約約定每月無線電車台機租金及電台服務費新臺幣
    （下同）一千五百元，詎被告於裝機後，即未依約支付租金，亦未主動與自訴人
    連絡，業經自訴人多次連絡，均未蒙被告置理，自訴人遂於八十九年九月十八日
    以存證信函催告，被告仍避不見面，是被告以支付租金為由使自訴人誤信為真而
    將無線電車台機及週邊設施裝于被告車輛上使用，惟被告未依約繳款，以存證信
    函催告，又同時載明合約終止之意思表示，被告仍故意佔用無線電車台機不為返
    還，顯有變易持有為所有之不法意圖，因認被告涉有刑法第三百三十五條第一項
    之侵占罪嫌云云。
三、訊據被告甲○○堅詞否認有何侵占罪嫌，辯稱：伊租用上開機台後，均將租金交
    付予無線電台營運契約之保證人張淑真，因她說車子是她同居人的，叫伊將錢交
    給他，也曾告知車行，目前車輛已歸還予車行，並無侵占機台之不法意圖等語。
四、按犯罪事實應依證據認定之，無證據不得推定其犯罪事實，刑事訴訟法第一百五
    十四條定有明文。復按刑法上之侵占罪，須持有人變易其原來之持有意思而為不
    法之所有之意思，始能成立，若僅將持有物延不交還或有其他原因致一時未能交
    還，既缺乏主觀要件，即難以侵占罪責相繩，最高法院著有六十八年台上字第三
    一四六號判例。經查被告甲○○係因租賃關係自自訴人世強公司處承租取得無線
    電車台機使用，有聯合無線電台參加營運契約書影本在卷可稽，嗣自訴人雖未按
    期自被告處取得繳納之租金，惟被告辯稱：租金均交給保證人丙○○等語，此節
    亦據證人即世強公司職員戊○○於本院審理中證述：在剛開始時被告有打電話給
    伊，問丙○○是否有來繳錢，伊跟他說支票跳票了，叫被告趕快來繳錢，伊等也
    相信他把錢交給丙○○等語明確，顯見被告係透過保證人代為繳納租金，乃該保
    證人未轉交予自訴人，造成被告未按時繳納租金之情況，因之是否得以被告未按
    期繳納租金為由，遽認被告即有侵占之不法意圖，非無疑問；再經本院質之證人
    戊○○，公司如何認定被告蓄意侵占乙節，其亦供稱：因為被告本身頭腦有時就
    不是很清楚，經常喝酒，東西常常找不到，伊等之所以會告他，是因為被告都沒
    有到公司說明，所以無法重新申請，現在被告已經配合公司報案，伊等就可以以
    被告的切結書去申請補發新的機台，伊等是希望被告出來好讓公司申請補發機台
    ，因為機台被告可能真的遺失了，且被告車子已經返還了，他要機台也沒有用，
    所以被告根本連機台在何處可能都不知道等語，足徵被告僅係一時延未交還該無
    線電車台機，並未變易持有之意思而據為己有，甚或遺失、或為其他出質、出賣
    等之處分行為，揭諸前開說明，自不能遽論被告侵占罪責，是本件被告之犯罪嫌
    疑顯有不足，揆之首開說明，應以裁定駁回本件自訴。
據上論結，應依刑事訴訟法第三百二十六條第三項、第二百五十二條第十款，裁定如
主文。
中      華      民      國    九十      年      八      月     十七     日
                                      臺灣板橋地方法院刑事第六庭
                                          法  官  徐   蘭   萍
右正本證明與原本無異。
如不服本判決，應於判決送達後十日內，向本院提出上訴狀。
                                          書記官  莊   川   億
中      華      民      國    九十      年      八      月     十七     日


司法院資訊處製作；財團法人民間司法改革基金會備份。
